【裁判字號】    85,台上,2585
【裁判日期】    850529
【裁判案由】    過失致人於死
【裁判全文】
最高法院刑事判決                              八十五年度台上字第二五八五號
    上 訴 人  台灣高等法院台中分院檢察署檢察官
    被    告  甲○○ 男民國三.
右上訴人因被告過失致人於死案件，不服台灣高等法院台中分院中華民國八十四年九
月二十七日第二審判決（八十四年度交上訴字第二五五一號，起訴案號：台灣南投地
方法院檢察署八十四年度偵字第一六二二號），提起上訴，本院判決如左：
    主  文
上訴駁回。
    理  由
本件原判決認定被告甲○○係受雇於王慶昌碾米廠負責載送白米給顧客，以駕駛汽車
為其附隨業務，乃從事業務之人，於民國八十四年二月七日十四時四十分許，無照駕
駛車牌號碼ＲＢ三○二六號自小客車，由南投縣埔里鎮鐵山里往埔里市區方向行駛，
途經南投縣埔里鎮○○路與蘭陽街口時，適古早妹駕駛車牌號碼ＬＮＥ－六三○號機
車疏未注意不得於顯有妨礙他車通行之快車道上停車，竟停車於快車道上與人交談，
甲○○本應注意車前狀況，並隨時採取必要之安全之措施，而當時路況良好，並無不
能注意之情事，竟疏於注意車前狀況，致見在其前方停於快車道上之古早妹機車，因
煞車不及而撞及古早妹之機車，使坐於該機車上之蕭珮儀倒地，受有顱內出血之傷害
，經送醫後不治死亡等情，係以上開事實，業據被告甲○○坦承不諱，核與證人古早
妹證述之情節相符，且有道路交通安全事故調查報告表(一)(二)各乙紙及照片二張附卷可
佐。而被害人蕭珮儀因本件車禍致顱內出血不治死亡，亦經檢察官督同法醫師相驗屬
實，並製有勘驗筆錄、相驗屍體證明書及驗斷書在卷可憑。按汽車行駛時，駕駛人應
注意車前狀況，並隨時採取必要之安全措施；又在顯有妨害他車通行之處所，不得停
車，道路交通安全規則第九十四條第三項、第一百十二條第一項第九款分別定有明文
。被告於前揭時地駕駛車輛自應注意遵守之，而依卷附上開調查報告表(一)載示，當時
天候晴朗，道路無障礙、路面乾燥、無缺陷，視距良好等情，可知當時路況良好，無
不能注意之情形，被告竟疏未注意車前狀況，以致肇事，自有過失，而被害人蕭珮儀
所乘坐由古早妹駕駛之機車於快車道內不當停車，亦有違上述規定，而與有過失。本
件車禍經送台灣省南投縣區車輛行車事故鑑定委員會鑑定結果，亦同此認定，有該委
員會函及鑑定意見書在卷可稽，又被告受雇於王慶昌碾米廠從事載送米糧業務，則其
駕駛為其附隨業務，係從事業務之人，其業務過失致人於死，犯行堪予認定，為其所
憑之證據及認定之理由。並以上訴意旨稱：本件古早妹駕駛機車疏未注意不得於顯有
妨礙他車通行之快車道上停車，竟停車於快車道上與人交談，致為被告汽車所撞而致
被害人蕭珮儀死亡，認原判決未依上開規定減輕其刑自有未當云云。然查得依上開規
定對依法應負刑事責任者減輕其刑者，須以「行人或慢車不依規定擅自進入快車道，
而致人受傷或死亡」始足相當。按道路交通安全規則第六條規定，慢車係指人力行駛
車輛，如腳踏車、三輪貨車、手拉貨車、板車等以及獸力行駛車輛，如牛車、馬車等
而言。又機器腳踏車屬於汽車，則為同上規則第三條第六款規定甚明。足見本案古早
妹所騎之機車顯非上開條項所稱之「慢車」，自不合該條項減輕其刑之規定，已於判
決理由內予以指駁。因認被告係犯刑法第二百七十六條第二項之業務過失致死罪。又
被告無照駕車肇事，致人死亡，應依道路交通管理處罰條例第八十六條第一項加重其
刑。經審酌被告過失之輕重，被害人乘坐之機車駕駛人亦有過失，被告已與被害人家
屬達成和解，並賠償損害及犯後態度良好等一切情狀，引用刑法第二百七十六條第二
項、第七十四條第一款，道路交通管理處罰條例第八十六條第一項，罰金罰鍰提高標
準條例第一條前段，判處被告有期徒刑十月，並以被告前未曾受有期徒刑以上刑之宣
告，其因一時疏忽，致罹刑章，經此教訓，當知警惕，信當無再犯之虞，認本判決所
宣告之刑，以暫不執行為適當，併依刑法第七十四條第一款諭知緩刑四年，以勵自新
。經核於法並無違誤。上訴意旨以：按文書由公務員制作者，依刑事訴訟法第三十九
條之規定，除應記載制作之年月日及所屬公署外，並應由制作人簽名，是檢察官以當
事人資格提起上訴時，自應由該檢察官在其提出之上訴書狀簽名，始為合法，否則即
係違背法律上之程式，最高法院二十八年上字第二三三號著有判例。雖此所謂之簽名
，不以制作人用筆書寫者為限，即蓋用木刻名戳以為簽名者，亦與簽名無異（司法院
院字第二二三六號解釋參照），惟檢察官於其所提出之上訴書狀上所蓋之姓名戳，如
非代簽名章，尚難認其上訴為合法，而應依法命其補正，查本件原第一審檢察官林蓉
蓉所提出原審之八十四年度上字第一○二號上訴書（見原審上訴卷第五頁），在其應
行簽名處，僅有打字而成之「檢察官林蓉蓉」六字，而未經原檢察官簽名，雖在其下
加蓋有「檢察官林蓉蓉」六字之橫式職名章，然此一職名章係供機關內部公文作業之
用，而非代替簽名之名戳，揆諸上開判例解釋等意旨，本件上訴書難認已依規定簽名
，其上訴顯有違法律上之程式，乃原審就此上訴不合法之情形，並未依職權調查及命
補正，竟逕為實體上之審判其判決自屬違背法令云云，惟查如有用印章代簽名者，其
蓋章與簽名生同等之效力。民法第三條第二項定有明文。此項規定不因公文書或私文
書而有不同，又印章之形式，法律並無統一之規定，如印章係屬真正更不因橫式或直
式而影響其效力，上訴人以本件第一審檢察官林蓉蓉於第二審上訴書內並未親自簽名
，僅在其姓名下加蓋「檢察官林蓉蓉」之橫式職章，因此一職名章係供機關內部公文
作業之用，而非代替簽名之名戳，難認上訴書已依規定簽名乙節，不無誤會。上訴意
旨，執此指摘原判決違背法令，尚難認為有理由，應予駁回。
據上論結，應依刑事訴訟法第三百九十六條第一項，判決如主文。
中      華      民      國    八十五    年      五      月    二十九    日
                              最高法院刑事第四庭
                                  審判長法官  莊  來  成
                                        法官  王  德  雲
                                        法官  謝  俊  雄
                                        法官  林  永  茂
                                        法官  白  文  漳
      右正本證明與原本無異
                                              書  記  官
中      華      民      國    八十五    年      六      月      一      日


司法院資訊處製作；財團法人民間司法改革基金會備份。
